【裁判字號】    98,簡上,631
【裁判日期】    980831
【裁判案由】    詐欺
【裁判全文】
臺灣高雄地方法院刑事判決             98年度簡上字第631號
上  訴  人
即  被  告  甲○○
上列上訴人即被告因詐欺案件，不服本院高雄簡易庭中華民國98
年5 月25日98年度審簡字第2808號刑事簡易判決（聲請簡易判決
處刑案號：98年度偵緝字第475 號），提起上訴，本院管轄之第
二審合議庭判決如下：
    主  文
上訴駁回。
    事  實
一、甲○○明知近來詐騙案件層出不窮，並可預見金融機構帳戶
    係個人理財之重要工具，為個人財產、信用之重要表徵，如
    交予他人使用，有供作財產犯罪用途之可能，而犯罪者取得
    他人帳戶之目的在於取得贓款及掩飾犯行不易遭人追查。其
    對提供帳戶雖無引發他人萌生犯罪之確信，但仍以縱若取得
    帳戶之人利用其帳戶持以為財產犯罪，亦不違背其本意之幫
    助犯意，於民國97年1 月14日至同年月16日11時30分許間之
    某時，在不詳地點，將其於97年1 月14日，向合作金庫商業
    銀行興鳳分行（址設：設於高雄縣鳳山市○○路32號）申請
    開立之帳號0000000000000 號帳戶之存摺、金融卡、密碼及
    印章等物，提供予真實姓名、年籍不詳之犯罪集團成員。俟
    該犯罪集團取得上開帳戶等物後，隨即由該集團某成員基於
    意圖為自己不法所有之詐欺犯意，於同年月16日中午11時30
    分許，撥打電話向乙○○訛稱：「身分遭人假冒涉犯刑案，
    名下資金將遭凍結，須立即將資金轉入安全帳戶」等語，致
    乙○○信以為真而陷於錯誤，依指示於同日下午2 時8 分，
    前往位於桃園縣平鎮市○○路○段290 號之合作金庫商業銀
    行平鎮分行，將新臺幣（下同）55萬元，匯入甲○○上開帳
    戶後，旋遭詐騙集團分別以金融卡及臨櫃提款之方式提領一
    空。嗣乙○○驚覺受騙，報警處理，始查得上情。
二、案經乙○○訴由高雄縣政府警察局移送臺灣高雄地方法院檢
    察署檢察官偵查後聲請簡易判決處刑。
    理  由
一、按被告以外之人於審判外之陳述，雖不符同法第159 條之1
    至之4 規定，而經當事人於審判程序同意作為證據，法院審
    酌該言詞陳述或書面陳述作成時之情況，認為適當者，亦得
    為證據，此亦據同法第159 條之5 第1 項規定明確。查本案
    所引用之證據資料（詳後引證據），其中屬傳聞證據部分，
    因被告及檢察官均同意可作為證據使用，本院審酌該等證據
    作成之情況，並無違法取得之情況，認以之作為證據，應屬
    適當，認均有證據能力。
二、訊據上訴人即被告甲○○矢口否認有何幫助詐欺取財犯行，
    辯稱：前開帳戶係伊為存入家庭代工所得而於97年1 月16日
    前往合作金庫商業銀行興鳳分行所申辦，當天開戶後即至於
    高雄市○○路與建國路附近的家樂福購物，並將存摺等物置
    於機車置物箱中，因機車置物箱遭人撬開，竊走其內之存摺
    及提款卡，並非伊交予他人使用，至於印章則未失竊等語。
    經查：
  (一)前開合作金庫商業銀行興鳳分行帳戶，係上訴人即被告於97
    年1 月14日間所申請設立乙節，業據上訴人即被告於本院供
    承不諱，並有合作金庫商業銀行興鳳分行97年3 月27日合金
    興鳳存字第0970001314號函暨所檢附之開戶資料及活期存款
    分戶交易明細表在卷可稽（見警卷第9 至第11頁），此部分
    之事實，自堪認定。又告訴人乙○○於97年1 月16日中午11
    時30分許，遭詐欺集團成員以「身分遭人假冒涉犯刑案，名
    下資金將遭凍結，須立即將資金轉入安全帳戶」等語為由加
    以訛詐，使告訴人陷於錯誤，依指示於同日下午2 時8 分許
    ，前往合作金庫商業銀行平鎮分行，匯款55萬元至上訴人即
    被告前開帳戶後，即遭詐騙集團分別以金融卡及臨櫃提款之
    方式提領一空乙節，則據證人即告訴人於警詢時證述明確（
    參警卷第1 頁、第2 頁），並有合作金庫銀行存款憑條影本
    乙紙、合作金庫商業銀行興鳳分行98年3 月4 日第09800008
    76號函暨所檢附之交易紀錄、合作金庫商業銀行南屯分行98
    年3 月26日合金南屯字第0980001015號函暨所檢附之取款憑
    條本在卷可參（參警卷第8 頁、98偵緝475 號卷第27頁至第
    第31頁、第33頁至第34頁），此部份之事實，亦堪認定。
  (二)由(一)所認定之事實，可知上訴人即被告所有之前開帳戶，已
    遭詐騙集團用以作為詐騙告訴人所得之匯款帳戶。而金融帳
    戶係個人理財之重要工具，為個人財產、信用之重要表徵，
    一般人發現帳戶存摺、印章、提款卡、提款密碼等重要資料
    遭竊，定當立即報警或向金融機構辦理掛失止付。是如以竊
    得之帳戶作為詐欺取財之犯罪工具，在被害人將款項匯入帳
    戶後，極有可能因帳戶所有人掛失止付而無法提領。換言之
    ，從事此等財產犯罪之不法集團，若非確知該帳戶所有人不
    會去報警或掛失止付，以確定其等能自由使用該帳戶提款，
    則其等應不至於以該帳戶從事於財產犯罪。依此而論，已足
    認前開帳戶係上訴人即被告交付予詐騙集團使用。參以提款
    卡之密碼乃由帳戶所有人自行設定，開戶留存之印章亦由個
    人保管使用，他人無從知悉該密碼與印章字樣為何，苟單純
    帳戶存摺及提款卡遭竊，他人在不知密碼之情況下自無輕易
    使用提款卡提款之可能；又若無開戶留存之印章，亦無從僅
    持存摺而能自銀行臨櫃提款。而依前開帳戶之交易紀錄以觀
    ，告訴人於97年1 月16日匯入55萬元後，同日有5 次金融卡
    提領紀錄（提領金額分別為20,006元、20,006元、20,006元
    、20,006元、10,006元），同日另有1 筆46萬元之臨櫃現金
    提領紀錄，有前開合作金庫商業銀行興鳳分函暨所檢附之交
    易紀錄及合作金庫商業銀行南屯分行函暨所檢附之取款憑條
    本在卷可參（參98偵緝475 號卷第27頁至第31頁、第33頁至
    第34頁），倘上訴人即被告未將前開帳戶存摺、金融卡連同
    金融卡密碼及印章一併交付他人使用，詐騙集團成員自無可
    能如此順利以金融卡及臨櫃方式將告訴人之匯款提領一空，
    益證前開帳戶存摺、金融卡、印章及密碼等物，確係上訴人
    即被告交付予詐騙集團使用無訛。至上訴人即被告於檢察官
    偵訊及本院審理中雖辯稱帳戶失竊後，曾以語音方式辦理掛
    失等語，然此部分所辯，與合作金庫商業銀行就前開帳戶所
    留存之紀錄並不相符，有臺灣高雄地方法院檢察署電話紀錄
    單乙份在卷可參（參98偵緝475 號卷第30頁），所辯自難採
    信，附此敘明。
  (三)查金融存款帳戶攸關存戶個人財產權益之保障，非與本人有
    密切關係，一般人皆不致輕易提供他人使用，且一般人向金
    融機構開設帳戶，並無任何法令之限制，只須提出身分證、
    印章即可辦理開戶申請，此亦為眾所週知之事實，參以近年
    來利用人頭帳戶以行詐騙或恐嚇取財之事時有所聞，報章雜
    誌及新聞均多所宣導，是避免此等專屬性甚高之金融機構帳
    戶被不法行為人利用為詐財之工具，應係一般生活認知所易
    於體察之常識，則茍見他人不自己申請開立帳戶，反係蒐集
    不特定人之帳戶使用，衡情應當可預見收集之帳戶乃可能被
    利用為與財產有關之犯罪工具，且上訴人即被告係為正常之
    成年人，其智識能力與一般常人無異，對此自難諉為不知或
    無從預見。是上訴人即被告於提供上開帳戶給他人使用前，
    應已預見對方可能將其所提供之帳戶用於從事詐欺，或掩飾
    因犯罪所匯入之款項，且就此事實之發生並不違反其本意不
    違反其本意，是上訴人即被告顯有幫助他人詐欺取財之不確
    定故意甚明。
  (四)綜上，本案事證明確，上訴人即被告幫助詐欺取財犯行，堪
    以認定，應予依法論科。
三、刑法上之幫助犯，係對於犯罪與正犯有共同之認識，而以幫
    助之意思，對於正犯資以助力，而未參與實施犯罪之行為者
    而言。如未參與實施犯罪構成要件之行為，且係出於幫助之
    意思提供助力，即屬幫助犯，而非共同正犯。本件上訴人即
    被告將申設之帳戶存摺、金融卡、印章及密碼等物，交付予
    不詳年籍、姓名之詐欺集團成員使用，雖使該詐欺集團成員
    得基於詐欺取財之犯意，向告訴人施以詐術，致使告訴人陷
    於錯誤，匯款至上訴人即被告所提供之前開帳戶內，而遂行
    其詐欺取財之犯行，惟上訴人即被告單純提供帳戶供人使用
    之行為，並不等同於向告訴人施以欺罔之詐術行為，且亦無
    證據證明被告有參與詐欺取財犯行之構成要件行為，故核上
    訴人即被告所為，係犯刑法第30條第1 項前段、第339 條第
    1 項之幫助詐欺取財罪。上訴人即被告並未實際參與詐欺犯
    行，所犯情節較正犯輕微，爰依刑法第30條第2 項規定，減
    輕其刑。原審以上訴人即被告罪證明確，因而適用刑法第30
    條第1 項前段、第2 項、第339 條第1 項、第41條第1 項前
    段，刑法施行法第1 條之1 之等規定，並審酌上訴人即被告
    提供帳戶予不法犯罪集團使用，造成執法機關不易查緝犯罪
    行為人，嚴重危害社會治安，助長社會犯罪風氣，更造成被
    害人求償上之困難，及告訴人遭詐騙之鉅額損害等一切具體
    情狀，判處被告有期徒刑6 月，如易科罰金，以1 千元折算
    1 日，其認事用法並無違誤，量刑亦屬妥適。被告提起上訴
    ，猶執前詞否認犯罪，指摘原判決不當，為無理由，應予駁
    回。
據上論斷，應依刑事訴訟法第455 條之1 第1 項、第3 項、第36
8 條，判決如主文。
本案經檢察官丙○○到庭執行職務。
中    華    民    國    98    年     8    月    31    日
                  刑事第十四庭  審判長法  官  莊松泉
                                      法  官  李俊霖
                                      法  官  林揚奇
以上正本證明與原本無異。
不得上訴。
中    華    民    國    98    年    8     月    31    日
                                      書記官  何明昌
附錄本判決論罪科刑法條全文：
中華民國刑法第339條
意圖為自己或第三人不法之所有，以詐術使人將本人或第三人之
物交付者，處5 年以下有期徒刑、拘役或科或併科1 千元以下罰
金。
以前項方法得財產上不法之利益或使第三人得之者，亦同。
前二項之未遂犯罰之。


司法院資訊處製作；財團法人民間司法改革基金會備份。
